【裁判字號】    95,易,114
【裁判日期】    950526
【裁判案由】    行使偽造文書
【裁判全文】
臺灣花蓮地方法院刑事判決               95年度易字第114號
公  訴  人  臺灣花蓮地方法院檢察署檢察官
被      告  甲○○
上列被告因行使偽造文書案件，經檢察官提起公訴（95年度偵字
第61號），經本院合議庭裁定由受命法官獨任進行簡式審判程序
，並判決如下：
    主  文
甲○○共同違反不得使大陸地區人民非法進入臺灣地區之規定，
未遂，處有期徒刑肆月，如易科罰金，以參佰元折算壹日。緩刑
貳年。
    事實及理由
一、本案犯罪事實及所援證據均引用檢察官起訴書之記載（詳附
    件），並犯罪事實欄第七行更正為：「遂與「阿光」、伊桂
    鳳共同基於行使公務員登載不實之概括犯意聯絡；及其與「
    阿光」者共同基於非法使大陸地區人民進入臺灣地區之犯意
    聯」；最後一行起補充：「嗣於94年11月21日，在偵查機關
    尚未查悉犯罪前，甲○○主動至花蓮縣警察局新城分局新城
    派出所自首上開假結婚之行為，表示願意接受裁判，始查知
    上情。而伊桂鳳經入出境管理局核發「中華民國臺灣地區旅
    行證」後，因故迄未進入臺灣地區，而未遂。」；證據增列
    ：「被告甲○○於本院審理中自白犯行。」。
二、按臺灣地區與大陸地區人民關係條例第15條第1 款不得使大
    陸地區人民非法進入臺灣地區之規定，其「非法」之種類並
    無限制，應包括以辦理假結婚之方式，再由該大陸地區人民
    以探親名義為掩飾入境臺灣地區之情形，此有最高法院89年
    度臺上字第7289號、90年度臺上字第7854號判決可資參照。
    是被告藉假結婚之方式使伊桂鳳非法進入臺灣地區，申請伊
    桂鳳來臺，藉以規避對大陸地區人民進入臺灣地區之管制，
    嗣雖未得逞，仍屬使大陸地區人民非法入境未遂。又按被告
    犯罪後，臺灣地區與大陸地區人民關係條例已於92年10月29
    日經總統令修正公布全文96條。修正前後，該條例第79條第
    1項規定之構成要件並無改變，惟修正前法定本刑為「處5年
    以下有期徒刑、拘役或科或併科新台幣50萬元以下罰金」，
    修正後之法定本刑則提高為「處1年以上7年以下有期徒刑，
    得併科新臺幣100萬元以下罰金」；另修正前，同條例第2項
    之構成要件原為「以犯前項之罪為常業者」，修正後則改為
    「意圖營利而犯前項之罪者」；修正後，另將同條例第79條
    第3項之未遂犯之處罰規定，移列同條第4項，而於第 3項增
    列首謀者處罰之規定，故比較新舊法之結果，應以舊法有利
    於被告，依刑法第2條第1項但書之規定，自應適用修正前較
    有利於被告之規定論處。即修正前臺灣地區與大陸地區人民
    關係條例第79條第3項、第1項之使大陸地區人民非法進入台
    灣地區未遂罪處罰。故核被告該部分所為，係違反修正前臺
    灣地區與大陸地區人民關係條例第15條第 1款規定，應依同
    條例第79條第3項、第1項處斷。被告與「阿光」之成年男子
    就前開違反臺灣地區與大陸地區人民關係條例第79條犯行間
    ，有犯意之聯絡及行為之分擔，皆為共同正犯。而按修正前
    臺灣地區與大陸地區人民關係條例第79條第3項、第1項對於
    使大陸地區人民非法進入臺灣地區罪，此所謂未遂犯處罰之
    規定，需行為人已著手於實施相關使大陸地區人民入境來台
    之密接行為，如申請來臺旅行證或入境許可申請書等，即得
    論以未遂。是被告已著手申辦大陸地區女子伊桂鳳來臺等相
    關手續，並獲主管機關核發「中華民國台灣地區旅行證」，
    事後雖桂鳳雖因故未生進入臺灣地區，應論以未遂犯，並依
    刑法第26條之規定，減輕其刑。又被告持不實之結婚證明文
    件向戶政機關辦理結婚登記，使該管戶政機關公務員，憑以
    輸入電腦，登載上開虛偽不實之結婚、配偶資料，於職務上
    所掌管之戶籍登記資料之電子資訊檔案紀錄內為不實之結婚
    登記，復持因而取得之載有不實事項之戶籍謄本，向內政部
    警政署入出境管理局申辦伊桂鳳來臺之許可而為行使，足以
    生損害於公眾對於戶政及警政等機關掌理戶政業務及入出境
    管制作業正確性之信賴，核被告該部分所為，係犯刑法第21
    6條、第214條之行使偽造文書罪；被告使公務員登載不實之
    低度行為，應為其行使之高度行為所吸收，不另論罪。被告
    、「阿光」之成年男子及伊桂鳳就前開行使偽造文書罪，有
    犯意之聯絡及行為之分擔，皆為共同正犯。被告所犯上開 2
    罪間，有目的方法之牽連關係，應依刑法第55條規定，從一
    較重之臺灣地區與大陸地區人民關係條例第79條第3項、第1
    項處斷。又檢察官起訴書漏未審及被告所為另涉及違反修正
    前反臺灣地區與大陸地區人民關係條例第79條第3項、第1項
    之罪，容有誤會，並應變更所應適用之法條，併予敘明。又
    被告於94年11月21日主動至新城派出所向員警自首其犯行，
    並表示願意接受裁判，此有花蓮縣警察局新城分局95年5月8
    日新警刑字第0950004242號函乙紙在卷可佐（見本院卷第14
    頁），應依刑法第62條前段關於自首之規定，遞減輕其刑，
    並依法先加後減之。爰審酌被告所為，損害入出境管制及戶
    籍登記之確實，對於臺灣地區之安全及社經秩序，非無潛在
    之威脅，應予非難，暨犯罪之動機、目的、手段等一切情狀
    ，量處如主所示之刑，並諭知易科罰金之折算標準，以示懲
    儆。末查，被告雖曾於73年間因過失致死案件，經臺灣高等
    法院臺中分院判處有期徒刑7月，於74年7月17日執行完畢（
    非累犯），然於本案五年以內未曾受有期徒刑以上刑之宣告
    ，有臺灣高等法院被告前案紀錄表乙紙附卷可稽，其犯罪後
    已深知悔悟，本院認其經此偵審程序之教訓後，當知警惕，
    應無再犯之虞，因認其所宣告之刑，以暫不執行為適當，併
    予宣告緩刑2年，以啟自新。
據上論斷，應依刑事訴訟法第299條第 1項前段、第273條之1第1
項、第310條之1第2項、第300條，修正前臺灣地區與大陸地區人
民關係條例第15條第1款、第79條第3項、第 1項，刑法第11條前
段、第2條第1項但書、第28條、第216條、第214條、第55條、第
62條前段、第41條第1項前段、第74條第2款，罰金罰鍰提高標準
條例第1條前段、第2條，判決如主文。
本案經檢察官乙○○到庭執行職務。
中    華    民    國    95    年    5     月    26    日
                        台灣花蓮地方法院刑事第二庭
                            法    官    李  豫  雙
上列正本證明與原本無異。
如對本判決不服，應於送達後10日內，向本院提出上訴狀。（應
抄附繕本）
                             書記官
中    華    民    國    95    年    5     月    29    日
附錄本判決論罪之法律條文：
修正前臺灣地區與大陸地區人民關係條例第15條第1款：
下列行為不得為之：
一、使大陸地區人民非法進入臺灣地區。
修正前臺灣地區與大陸地區人民關係條例第79條：
違反第十五條第一款規定者，處五年以下有期徒刑、拘役或科或
併科新台幣五十萬元以下罰金。
以犯前項之罪為常業者，處一年以上七年以下有期徒刑，得併科
新台幣一百萬元以下罰金。
第一項之未遂犯罰之。
中華民國刑法第216條：
行使第二百十條至第二百十五條之文書者，依偽造、變造文書或
登載不實事項或使登載不實事項之規定處斷。
中華民國刑法第214條：
明知為不實之事項，而使公務員登載於職務上所掌之公文書，足
以生損害於公眾或他人者，處三年以下有期徒刑、拘役或五百元
以下罰金。


司法院資訊處製作；財團法人民間司法改革基金會備份。
